臺北高等行政法院判決　　　　　　　　　　　　　　　九十年度訴字第五六二八號
　　　　　　　　　　　　　　　.
　　原　　　告　臺灣中小企業銀行股份有限公司
　　代　表　人　甲○○董事長.
　　訴訟代理人　乙○○
　　被　　　告　財政部臺北市國稅局
　　代　表　人　張盛和（局長）
　　訴訟代理人　張玉枝
右當事人間因營利事業所得稅事件，原告不服財政部中華民國九十年七月十八日台財
訴第0000000000號訴願決定，提起行政訴訟。本院判決如左：
　　主      文
原告之訴駁回。
訴訟費用由原告負擔。
　　事      實
一、事實概要：原告係經營短期票券之經紀、自營業務，於八十六年度營利事業所得
    稅結算申報，列報全年所得額新台幣（下同）五、五一五、四八二、一九一元，
    扣繳稅款一○○、九八八、○四九元，經被告初查結果，以原告承作債券附買回
    交易屬前手持有期間利息之扣繳稅款一九、六六一、一四九元，非屬原告所有，
    乃否准前手利息扣繳稅款一九、六六一、一四九元抵繳原告本期應納稅款，核定
    原告本期尚未抵繳之扣繳稅款為八一、三二六、九○○元。原告不服，申經復查
    結果，未獲准變更，提起訴願，亦遭決定駁回，遂向本院提起行政訴訟。
二、兩造聲明：
　(一)原告聲明：
    1.原處分及訴願決定均撤銷。
    2.訴訟費用由被告負擔。
　(二)被告聲明：
    1.駁回原告之訴。
    2.訴訟費用由原告負擔。
三、兩造爭點：
    1.所得稅法上得為扣繳稅額抵繳應納稅款之納稅義務人，究指何者？
    2.何謂前手息？
    3.前手息是否為證券交易所得？
    4.原告有無將前手息併入其所得稅申報？扣繳憑單就該部分扣繳稅額，原告可否
      以之抵繳其應納稅款或申請退還？
    5.本件所申報之稅額是否為已核課確定具存續力，而不得再予審核變更？
    6.被告有無違反公法上信賴保護原則？
  (一)原告主張之理由：
    1.投資債券之獲利來源，為因持有期間而獲取之「利息收入」及處分時市場利率
      與票面利率差異所產生之「處分有價證券利益」，依所得金額，計付稅額。因
      此，原告按持有期間認列利息收入，並抵繳扣繳憑單之全數扣繳稅款，僅是獲
      取合理之利潤而已。
    2.按財政部六十四年九月四日台財稅第三六四四○號函釋略以：「本債票無論曾
      否轉讓，均應由付息機構，以付息時之持票人為納稅義務人（記名式者為最後
      記名之人），就全部利息一次扣繳所得稅；並根據持票人之身分證明，依法填
      報扣繳憑單。納稅義務人為中華民國居住之個人或營利事業者，應將該項利息
      所得，依法合併當年度所得申報所得稅。」等語；另財政部七十五年七月十六
      日台財稅第七五四一四一六號函釋略以：「：：：營利事業或個人買賣國內發
      行之公債、公司債及金融債券，買受人若為營利事業，可由該事業按債券持有
      期問，依債券之面值及利率計算利息收入，如其係於兩付息日問購入債券並於
      取息前出售者，則以售價減除其購進該債券之價格及依上述計算之利息收入後
      之餘額作為的證券交易損益。：：：」等語，可知營利事業依債券持有期間獲
      取之利息收入申報所得，持有人為真正的納稅義務人，財政部為簡便扣繳程序
      ，以付息時之持票人為納稅義務人，就全部利息一次扣繳所得稅，並根據持票
      人之身分證明，依法填報扣繳憑單，原已違反所得稅法第八十八條扣繳義務人
      應向納稅義務人扣繳之規定，從而溢扣持票領息人之稅款，然此溢扣繳之稅款
      依據以往之核定案件，均可經由年度營利事業所得稅結算申報申請退回，基於
      配合政府之作業且無損申請人權益之原則下，故持票人對財政部簡便扣繳程序
      予以配合。又扣繳制度之設計在於所得人收到收入時即先予預扣部份稅款，除
      可增加財政運用之彈性外，又可免日後所得稅款稽徵無據造成漏稅之虞，故扣
      繳單位發給所得人之扣繳憑單，自可在申報所得稅時全數扣繳，此為所得稅法
      第七十一條所定。詎財政部將於領息日前買入債券而成為最後持券人所被扣繳
      之稅款，部分視為扣繳他人之所得稅款，限定應以自行繳納之稅款始有扣繳款
      抵繳結算申報之應納稅額之適用，擴大解釋所得稅法之意，顯有違誤；財政部
      又稱：「本部函釋雖規定營利事業買賣公債，可按持有期間列報利息收入，並
      未規定營利事業於兩付息日間買回公債，按持有期間列報利息收入，即得以全
      期扣繳稅款抵繳其申報應納稅額。」等語，係財政部自增法律所無之限制，非
      為稅法所定，額已違反扣繳精神及法律之規定。再者，持票領息人於領息時繳
      付稅款，核定時又以持票人非自行繳納而否准扣抵稅額，令人不解。扣繳稅款
      如不得抵繳當年度營利事業所得稅之應納稅額，依前揭財政部六十四年九月四
      日台財稅第三六四四○號函釋辦理，扣繳憑單僅有一份，且納稅義務人未載明
      前手之資料，前手根本無從抵繳其應納稅額；債券於付息間買賣，亦無法提示
      以出售人為納稅義務人之扣繳憑單，買賣雙方得以約定所得人更改為債券買受
      人，出售抵繳權利予買受人，財政部竟稱持票人取得該部份扣繳稅款，屬私經
      濟交易移轉租稅抵扣權，否准抵繳稅款。財政部之主張顯有未妥。因此，財政
      部驟然改變核定原則，違反行政先例，增加於法無據之租稅負擔，有違「信賴
      保護原則」；又行政行為違反稅法之規定，基於「法律優越原則」其主張應屬
      無效。
    3.依前揭財政部七十五年七月十六日台財稅第七五四一四一六號函釋意旨，買方
      取得債券之成本係不包括利息收入，因未屆付息日，利息收入自含付息日時應
      被扣繳之稅款；又財團法人中華民國證券櫃檯買賣中心證券營業處所買賣有價
      證券業務規則第五一條規定：「債券之買賣均採除息交易，其迄給付結算日上
      賣方應得之利息，由買方併同成交價金支付賣方：：：。」，因此，買入債券
      於兩兌息期間內購入時，將自上次付息日至成交日間原屬賣方所有之利息併同
      成交價金支付於賣方，故後手買方支付應屬墊付前手賣方利息收入而非屬購進
      債券之成本。財政部以本件前手利息相對之扣繳稅款為前手所有，購入債券之
      價款，應接減除前手利息之扣繳稅款後之餘額給付前手，其按全額給付，則該
      部份扣繳稅款，應轉入為債券成本，明顯與其先前所作函釋及櫃檯買賣中心規
      定不符。
  (二)被告答辯之理由：
    1.按「納稅義務人應於每年二月二十日起至三月底止，填具結算申報書，向該管
      稽徵機關，申報其上一年度內構成綜合所得總額或營利事業收入總額之項目及
      數額，以及有關減免、扣除之事實，並應依其全年應納稅額減除暫繳稅額、尚
      未抵繳之扣繳稅額及可扣抵稅額，計算其應納之結算稅額，於申報前自行繳納
      。」、「納稅義務人於繳納暫繳稅款時，得憑扣繳憑單抵繳，如不足額，另以
      現金補足，如超過暫繳稅款數額時，其超過之數，留抵本年度結算稅額。」及
      「稅捐之核課期間，依左列之規定：一、依法應由納稅義務人申報繳納之稅捐
      ，已在規定期間內申報，且無故意以詐欺或其他不正當方法逃漏稅捐者，其核
      課期間為五年。：：：在前項核課期間內，經另發現應徵之稅捐者，仍應依法
      補徵或並予處罰。：：：」分別為所得稅法第七十一條第一項及第九十九條及
      稅捐稽徵法第二十一條第一項第一款及第二項前段所明定，又「：：：債票無
      論曾否轉讓，均應由付息機構，以付息時之持票人為納稅義務人（記名式者為
      最後記名之人）就全部利息一次扣繳所得稅；並根據持票人之身分證明，依法
      填報扣繳憑單，納稅義務人為中華民國居住之個人或營利事業者，應將該項利
      息所得，依法合併當年度所得申報所得稅。」、「營利事業或個人買賣國內發
      行之公債、公司債及金融債券，買受人若為營利事業，可由該事業按債券持有
      期間，債券之面值及利率計算之利息收入，如其係於兩付息日間購入債券並於
      取息前出售者，則以售價減除其購進該債券之價格及依上述計算之利息收入後
      之餘額作為其證券交易損益。買受人若為個人，因個人一般多未設帳，應一律
      以其兌領之利息金額併入其當期綜合所得稅課徵。」、「所謂『經另行發現應
      徵之稅捐』，只須其事實不在行政救濟裁量範圍內，均屬『另發現應徵之稅捐
      』。此觀諸行政法院五十八年判字第三十一號判例『納稅義務人依所得稅法規
      定辦理結算申報而經該管稅捐稽徵機關調查核定之案件，如經過法定期間而納
      稅義務人未申請復查或行政爭訟，其查定處分固具有形式上之確定力，惟稽徵
      機關如發現原處分卻有短徵，為維持課稅公平之原則，基於公益上之理由，要
      非不可自行變更原查定處分，而補徵其應繳之稅額。』自明。」分別為財政部
      六十四年九月四日台財稅第三六四四○號函、七十五年七月十六日台財稅第七
      五四一四一六號函及七十四年十二月四日台財稅第二五八○五號函釋有案。
    2.原告本期列報全年所得額五、五一五、四八二、一九一元，扣繳稅款一○○、
      九八八、○四九元。經被告初查以原告承作附買回交易屬前手持有期間利息之
      扣繳稅款一九、六六一、一四九元，非屬原告所有，乃否准前手利息扣繳稅款
      一九、六六一、一四九元抵繳原告本期應納稅款，核定原告本期尚未抵繳之扣
      繳稅款為八一、三二六、九○○元。原告不服，主張依財政部六十四年九月四
      日台財稅第三六四四○號函及七十五年七月十六日台財稅第七五四一四一六號
      函釋，其持有兌領利息之債券均已依持有期間認列利息收入，付息機構依規定
      就兌領之全部利息一次扣繳所得稅，並填報扣繳憑單予原告辦理營利事業所得
      稅結算申報，其處理與相關規定並無衝突；另依所得稅法第七十一條規定原告
      按付息機構所填報之扣繳憑單申報營利事業所得稅之扣繳稅款並無不妥云云，
      申經被告復查決定略以，所得稅法第七十一條第一項及第九十九條雖分別規定
      ：納稅義務人得以暫繳及扣繳稅款抵繳結算申報之應納稅額，惟亦限定應以自
      行繳納之稅款始有其適用。又前揭財政部函釋雖核示營利事業買賣公債，可按
      持有期間列報利息收入，並未規定營利事業於兩付息日間買回公債，按持有期
      間計算利息收入，即得以全期扣繳稅款抵繳其申報應納稅額。原告於利息兌領
      日前買回公債，前手兌領之利息及系爭之扣繳稅款均為前手所有，系爭前手兌
      領之利息，依規定既不列為原告之利息收入，即該前手利息收入之納稅義務人
      並非原告。原告既非為實際納稅義務人，縱扣繳憑單係以原告名義開立，然系
      爭扣繳稅款非其負擔及繳納，依實質課稅原則，自不得以之抵繳當年度營利事
      業所得稅之應納稅款。況公法上之租稅扣抵權，非得以私經濟交易而移轉為由
      ，駁回其復查之申請，原告不服，復執前詞提起訴願，經財政部以所得稅法相
      關法令並無前手利息所得之扣繳稅款准由後手抵繳其應納稅額之規定，且原告
      依財政部七十五年七月十六日台財稅第七五四一四一六號函釋意旨僅申報其持
      有期間之利息收入，並未將系爭扣繳稅款所含其前手利息之金額合併申報營利
      事業所得稅，自無從依據所得稅法第七十一條規定，就前手利息之扣繳稅款抵
      繳其營利事業所得稅，且被告將系爭否准認列之扣繳稅款轉列為債券成本並自
      出售資產增益項下減除，亦符合收入成本配合原則為由，遂駁回其訴願，並無
      不合。
    3.至原告訴稱：「原告按持有期間認列利息收入，並抵繳扣繳憑單之全數扣繳稅
      款，僅是獲取合理之利潤而已，被告之核定嚴重違反就所得課稅之基本原則。
      」、「營利事業依債券持有期間獲取之利息收入申報所得，持有人為真正之納
      稅義務人，稽徵機關為簡化扣繳程序，以付息時之持票人為納稅義務人，就全
      部利息一次扣繳所得稅，並根據持票人之身分證明，依法填報扣繳憑單，原已
      違反所得稅法第八十八條扣繳義務人應向納稅義務人扣繳之規定，從而溢扣持
      票領息人之稅款，以往此溢扣稅款之核定案件，均可經由年度營利事業所得稅
      結算申報申請退回，被告驟然改變核定原則，有違行政先例，增加於法無據之
      租稅負擔，有違信賴保護原則，又行政行為違反稅法之規定，基於法律優越原
      則，應屬無效。」、「買入債券於兩兌息期間內購入時，將自上次付息日至成
      交日間原屬賣方所有之利息併同成交價金支付於賣方，故後手買方支付應屬墊
      付前手賣方利息收入而非屬購進債券之成本。被告以本案前手利息相對之扣繳
      稅款為前手所有，購入債券之價款，應按減除前手利息之扣繳稅款後之餘額給
      付前手，其按全額給付，則該部分扣繳稅款，應轉入為債券成本，明顯與財政
      部函釋規定不符。」等語，惟查：
      依所得稅法第七條第四項規定：「本法稱納稅義務人，係指依本法規定，應
        申報或繳納所得稅之人。」；同法第八十九條第一項第二款規定：「前條各
        類所得稅款，其扣繳義務人及納稅義務人如左：一、：：：二、薪資、利息
        ：：：；納稅義務人為取得所得者。」可知，有取得所得者，即為納稅義務
        人，應主動申報利息所得。換言之，得為扣繳稅額抵繳應納稅款之對象為應
        將利息所得申報，繳納所得稅，為承擔納稅義務者為限。反之，未申報利息
        所得，而未繳納利息所得者，則無扣繳稅額抵繳應納稅款之適用。至於第三
        人取得利息所得部分，是否得抵繳應納稅款，核與原告無關，縱令事實上係
        由原告代繳稅款，並不能因此變更公法上納稅義務之主體，故該項利息所得
        之扣繳稅款，僅能由該之第三人依法抵繳之，其代繳稅款之原告，自無以自
        己名義請求抵繳稅款之權利。
      至原告訴稱本件被告驟然變更課稅方式，有違公法上信賴保護原則等語，惟
        查，司法院釋字第五二五號解釋固略以：「信賴保護原則不限於受益行政處
        分之撤銷或廢止」等語，原告本年度之帳載之利息收入與扣繳憑單載記之利
        息所得總額並不相當，原告亦未於期末調整之，並將含前手息之扣繳稅額亦
        併同申報抵繳稅額，已不具誠實申報之要件，依行政程序法第一百十九條第
        二款規定：「對重要事項提供不正確資料或為不完全陳述，致使行政機關依
        該資料或陳述而作成行政處分者。」其信賴不值得保護，是本件仍無信賴保
        護原則之適用。再則，課稅處分本是確認性之行政處分，而非形成性之行政
        處分，其功能僅在確認人民依法本來即應負擔之稅捐債務，而不是因為行政
        處分之作成而創設出新的不利益負擔，既然稅捐債務自始存在，亦無所謂「
        信賴保護」之問題。此外，信賴保護所欲保護之利益，乃是不使人民因為信
        賴國家行政機關之作為，而受有損害。原告空言信賴保護，卻未具體指明課
        徵本稅之行政處分，會對其造成何種權利侵害結果。是以原告此部份主張，
        於法不合，亦不足以據為否定原處分合法性之正當依據。又前開所得稅法有
        關扣繳稅額得否抵繳稅款之規定，適用迄今並未變更，被告亦無對之改變核
        課方式。惟因營利事業所得稅之調查核課向採選案及選項查核方式，尤以原
        告等票券金融業者之營利事業所得稅結算申報均採會計師查核簽證申報，被
        告原無需就各案件逐案逐項查核，或逕採暫按書面審核核定之方式，致造成
        原告等投機不合法之申報方式。嗣經被告發現後依據稅捐稽徵法第二十一條
        規定及營利事業所得稅結算申報書面審核案件抽查辦法之規定，予以抽查核
        定，自屬於法有據。
　　理      由
一、按「本法稱納稅義務人，係指依本法規定，應申報或繳納所得稅之人。」、「前
    條各類所得稅款，其扣繳義務人及納稅義務人如左：：：：二、薪資、利息、：
    ：：；納稅義務人為取得所得者。」、「納稅義務人應於每年二月二十日起至三
    月底止，填具結算申報書，向該管稽徵機關，申報其上一年度內構成綜合所得總
    額或營利事業收入總額之項目及數額，以及有關減免、扣除之事實，並應依其全
    年應納稅額減除暫繳稅額及尚未抵繳之扣繳稅額，計算其應納之結算稅額，於申
    報前自行繳納。但：：：」、「納稅義務人每年結算申報所得額經核定後，稽徵
    機關應就納稅義務人全年應納稅額，減除暫繳稅額、未抵繳之扣繳稅額，及申報
    自行繳納稅額之餘額，填發繳款書，通知納稅義務人繳納。」行為時所得稅法第
    七條第三項、第八十九條第一項第二款、第七十一條第一項前段、第一百條第一
    項分別定有明文。本件原告係經營短期票券之經紀、自營業務，八十六年度營利
    事業所得稅結算申報，原列報全年所得額為五、五一五、四八二、一九一元，尚
    未抵繳之扣繳稅額計一○○、九八八、○四九元，經被告初查結果，就原告持有
    債券所含前手利息部分之扣繳稅額一九、六六一、一四九元，否准抵減應納稅額
    ，核定原告尚未抵繳之扣繳稅額為八一、三二六、九○○元。原告不服，申經被
    告復查決定駁回其申請等情，有原告八十六年度營利事業所得稅申報書、被告八
    十九年五月十二日財北國稅法字第八九○一七三八三號復查決定書等附於原處分
    卷可稽，並為兩造所不爭，自堪認為實。
二、茲所應審究之爭點為：
  (一)所得稅法上得為扣繳稅額抵繳應納稅款之納稅義務人，究指何者？
    1.依據上開所引所得稅法之文義解釋，所得稅法有關利息所得，得以扣繳稅額抵
      繳應納稅款者，係以依所得稅法規定，應申報或繳納利息所得稅之「納稅義務
      人」而言；換言之，得為扣繳稅額抵繳應納稅款之對象為應將利息所得申報、
      繳納所得稅，為承擔納稅義務者為限；反之，如未申報利息所得，而未繳納利
      息所得稅者，則無扣繳稅額抵繳應納稅款之適用，此為當然之解釋。因此，有
      取得利息所得者，即為納稅義務人，應主動申報利息所得，如符合扣繳稅額抵
      繳應納稅款之規定者，即可抵繳稅款，不以是否取得扣繳憑單為要件。至於第
      三人取得利息所得部分，是否得抵繳應納稅款，核與納稅義務人無關，縱令事
      實上係由納稅義務人代繳稅款，並不能因此變更公法上納稅義務之主體。是該
      項利息所得之扣繳稅款，僅能由該之第三人依法抵繳之，其代繳稅款之納稅義
      務人，自無以自己名義請求抵繳稅款之權利。原告以其取得扣繳憑單，為納稅
      義務人，應得以自己之名義請求抵繳稅款，並非可採。
    2.財政部於七十五年七月十六日以台財稅第七五四一四一六號函釋：「營利事業
      或個人買賣國內發行之公債、公司債及金融債券，買受人若為營利事業，可由
      該事業按債券持有期間，依債券之面值及利率計算『利息收入』，如其係於兩
      付息日間購入債券並於取息前出售者，則以售價減除其購進該債券之價格及依
      上述計算之利息收入後之餘額作為其證券交易損益。買受人若為個人，因個人
      一般多未設帳，應一律以其兌領之利息金額併入其當期綜合所得稅課徵。」，
      闡明營利事業應按實際情形列報利息收入，其債券賣出時超過購進價格及利息
      收入後之餘額為證券交易損益；並附帶說明個人因未設帳，應一律以兌領之利
      息併入其綜合所得稅課稅，符合所得稅法課稅公平之原則。是以原告亦一直依
      據此函釋為申報債券利息收入，惟此對於技術性作法之函釋，並未改變請求抵
      繳稅款權利人之認定標準，附此敘明。
  (二)何謂前手息？
    本件所論及債券「前手息」，乃為區分原告所持有債券期間申報所得之利息，及
    非原告持有（即其前手持有）期間，原告未申報所得之債券利息，而予名詞分野
    界定者。即債券於兩付息日間移轉，屬於前手持有期間其應（所）得之利息。按
    一般公債、公司債、金融債券等因載有約定之利率，債券持有人依民法第六十九
    條、第七十條規定，對於此項約定利息按權利存續期間之日數，取得其法定孳息
    。此項利息未獲付支付前，如將債券移轉，依同法第二百九十五條前段規定，推
    定其隨同原本移轉於受讓人，形式上雖由後手即原告向付息機構領取，惟於債券
    移轉時，已由後手為期前清償，代為墊付與前手。此觀財團法人中華民國證券櫃
    檯買賣中心證券商營業處所買賣有價證券業務規則第五十一條第一項規定「債券
    之買賣均採除息交易。其迄給付結算日止賣方應得之利息，由買方併同成交價金
    支付賣方。」即明。故後手即原告雖依財政部六十四年函持有付息機構開立以其
    為納稅義務人之扣繳憑單，但其實際並非該利息之取得人，其僅係向付息機構取
    回其先代墊之利息金額而已，此亦何以財政部七十五年函准予後手即原告得以按
    其自己實際持有期間，依債券之面額及利率計算利息所得之原因，因前手息非為
    其利息所得。
  (三)前手息是否為證券交易所得？
    1.依上述櫃檯買賣中心業務規則第五十一條規定，債券買賣係採除息交易，「成
      交價金」並不包括前手息。再者，前手息連同後手持有期間之利息，由付息機
      構於付息時，一次扣繳利息所得稅。若前手息係為證券交易所得，即不生扣繳
      利息所得問題。故原告買回時付與前手者為利息，其於利息兌領日向付息機構
      領取者，亦為利息，且係因以往中央銀行發行乙種國庫券利息所得中途轉讓，
      採分段課徵所得稅之手續繁瑣，為簡化稽徵作業及扣繳手續，乃就中央政府建
      設公債甲種債票利息，改以付息時之債票持有人就全部利息一次扣繳所得稅，
      以資簡化，由財政部以六十四年函釋實施，均與證券交易所得無關。
    2.原告雖又主張系爭債券買賣為含息交易云云。但查，依上述說明，原告已在債
      券買賣時，將賣方應得之利息，併同成交價金支付賣方，即已先代為期前清償
      ，嗣後於兌息日再由付息機構取回，事實上就該利息而言，原告為「零所得」
      ，與含息交易，事實上原告有該部分利息收入者不同，原告主張自無可採。
    3.再者，如前手為營利事業時，依所得稅法第二十二條第一項及財政部七十五年
      函釋，因採權責發生制應列報其持有期間之「利息」，即明認該前手息為「利
      息」，原告主張前手息為證券交易所得，自無可採；亦即不論前手為個人或營
      利事業，該前手息均應為利息，要不因前手為個人，採現金收付制，即得將「
      利息所得」認為係證券交易所得。
    4.又個人會計基礎雖採用現金收付制，僅係稅捐稽徵機關較不易查悉其所得而已
      ，並非謂其即可免除申報納稅義務。此觀個人有租賃所得、借貸之利息所得或
      贈與所得，因無扣繳憑單而匿未申報者，一經被查獲，仍應依法補稅處罰即明
      。
  (四)原告有無將前手息併入其所得稅申報？扣繳憑單就該部分扣繳稅額，原告可否以
    之抵繳其應納稅款或申請退還？
    1.查原告向付息機構領取之前手息部分之利息，因原告非該期間之債券持有人，
      自無法取得該期間之孳息，雖原告與前手利用債券買賣使原告成為利息之兌領
      人，並因財政部上開六十四年函釋，使原告成為扣繳憑單上該利息之納稅義務
      人；然前手息為利息所得，為所得稅法第第十四條第一項第四類規定之應稅所
      得，並非減、免稅所得，亦非所得稅法第十七條規定之扣除額，原告雖為扣繳
      憑單所列之納稅義務人，依扣繳憑單字面記載在外觀上受有該前手利息收入，
      惟因其實際上就該部分並無所得，是財政部七十五年函釋，係基於實質課稅之
      精神，准原告僅就其實際持有期間之利息收入申報利息所得，故原告並未申報
      前手息部分之利息所得，此為原告所不爭執者，亦有其利息收入調節表附於原
      處分卷可參。
    2.次查，依所得稅法第七十一條第一項規定，有所得即應依法課稅，反之，無所
      得亦未繳納稅款，即不應有抵繳稅款或申請退稅情事。原告既未將前手息併入
      其所得稅申報納稅，而該前手息並非減、免稅所得，亦非法定扣除額，則基於
      權利義務相對之原則，其以原告名義扣繳之稅額，自亦不得用以抵繳其應納稅
      款或申請退還，亦即扣繳稅款與抵繳應納稅款之條件，並非完全相同。
    3.又原告於買回債券時，雖有墊付前手息之事實，惟係因債券買賣之約定所致，
      而公法上租稅權利義務係屬公法強制規定，非可由當事人任意轉讓（改制前最
      高行政法院五十八年判字第五一七號、六十六年年判字第四一八號判例意旨參
      照），故扣繳前手息之稅款，應由真正利息所得人利用，不得因當事人間之約
      定，而改由他人即原告用以抵繳其應納稅款或申請退還。至於第三人取得利息
      所得部分，是否得抵繳應納稅款，核與納稅義務人無關，縱令事實上係由納稅
      義務人代繳稅款，並不能因此變更公法上納稅義務之主體。是該扣繳稅款係對
      前手息之真正取得者為扣繳，被告不准原告用以抵繳其應納稅款或申請退還，
      亦不生原告所稱將成為無主扣繳稅款之情形。反之，如被告准許原告用以抵繳
      ，則將發生前手息真正所得者之預繳稅款遭他人抵用之結果，自與權利義務原
      則相違背。被告所辯因前手個人買賣債券多為高所得者，原告等票券金融業者
      與前手個人間相互投機規避稅賦之安排，造成政府鉅額短收稅款。此政府短收
      之稅款乃利息所得扣繳率百分之十與個人綜合所得稅實際稅率（最高百分之四
      十）之差額，後手營利事業既無將該所得合併申報，自無從將該所失稅損轉嫁
      由後手營業事業負擔，即非無據。
  (五)本件所申報之稅額是否為已核課確定具存續力，而不得再予審核變更？
    依稅捐稽徵法第二十一條第二項：「在前項核課期間內，經另發現應徵之稅捐者
    ，仍應依法補徵：：：」，及營利事業所得稅結算申報書面審核案件抽查辦法第
    三條第一款：「經稽徵機關書面審核核定之營利事業所得稅結算申報案件，均應
    列入抽查，其範圍如左：一、會計師查核簽證申報案件，經書面審核核定者。」
    之規定，又依據核實課稅原則，稅捐稽徵機關應依其查得之資料據以正確計算納
    稅義務人之應納稅額，而納稅義務人對於各項申報稅捐項目，知之最詳，則在稅
    捐稽徵程序中，核課期間內，對納稅義務人而言，自有協力稅捐稽徵機關作成種
    類及額度皆正確之義務，對稅捐稽徵機關而言，則作成正確處分之要求，應大於
    課稅處分之存續力，是以上開法條乃規定在核課期間內，縱原核課之處分法定救
    濟期間經過後，經另發現應徵之稅捐者，稅捐稽徵機關仍可以廢棄或變更不正確
    之稅捐處分。經查：被告因營利事業所得稅之調查核課向採選案及選項查核方式
    ，尤以原告等票券金融業者之營利事業所得稅結算申報均採會計師查核簽證申報
    ，被告原無就各案件逐案逐項查核，或逕採暫按書面審核核定之方式，致造成原
    告等投機不合法之申報方式，被告於發覺後依據稅捐稽徵法第二十一條規定及營
    利事業所得稅結算申報書面審核案件抽查辦法之規定，予以抽查核定，並無不合
    。
  (六)被告有無違反公法上信賴保護原則？
    1.查所得稅法有關扣繳稅額得否抵繳稅款之規定並未變更，被告亦無對之改變核
      課之函釋或方式，是以本件並無所謂信賴保護原則或司法院釋字第五二五號解
      釋之適用，合先敘明。
    2.原告主張被告驟然變更十餘年來之課稅方式，有違公法上信賴保護原則云云，
      惟查所謂信賴保護原則，係指人民因信賴授益處分之存續力，就生活關係已作
      適當之安排，嗣該授益處分縱經撤銷，人民之信賴利益亦應受保護者而言。本
      件被告核定稅額行為，屬負擔處分，是否有信賴保護原則之適用，本有存疑。
      且退步言，縱認較不利之負擔處分亦應適用信賴保護原則，惟依所得收付實現
      原則，有所得者方得以其預繳之稅款抵繳己應付之稅款，是本件原告自不能以
      原處分機關前未曾發現其以（他人之）前手息扣抵己之稅款，即逕謂本件有信
      賴保護原則適用之餘地，所稱殊無足取。
三、從而被告將系爭屬前手利息所得之扣繳稅款否准認列抵繳原告應納營利事業所得
    稅額，揆諸首揭法條規定，並無違誤，訴願決定予以維持，亦無不合，原告之訴
    難認有理由，應予駁回。
據上論結，本件原告之訴為無理由，爰依行政訴訟法第九十八條第三項前段，判決如
主文。
